【裁判字號】    98,交聲,1593
【裁判日期】    980731
【裁判案由】    聲明異議
【裁判全文】
臺灣高雄地方法院交通事件裁定        98年度交聲字第1593號
原處分機關  高雄市政府交通局
代  表  人  甲○○
異  議  人
即受處分人  乙○○
上列異議人即受處分人因違反道路交通管理處罰條例案件，對於
高雄市政府交通局民國98年5 月5 日所為之高市交裁字第裁32-B
00000000號裁決聲明異議，本院裁定如下：
    主  文
原處分撤銷。
乙○○不罰。
    理  由
一、原處分機關略以：異議人即受處分人乙○○（下稱異議人）
    所有之車牌號碼6821-FU 號自用一般小客車，於民國98年3
    月18日下午2 時許，在高雄市○○○街38號前之禁止臨時停
    車處所停車，為警逕行舉發並當場拖吊，爰依道路交通管理
    處罰條例（下稱道交條例）第56條第1 項第1 款規定，裁處
    異議人罰鍰新臺幣（下同）900 元之處分等情。
二、聲明異議意旨略以：文武一街日前重新翻修路面，並重新規
    劃紅線，而異議人停車之處為未重新劃上紅線之處，自未違
    規停車。爰依法聲明異議，請求撤銷原處分等語。
三、按受處分人不服公路主管機關所為之處罰，得於接到裁決書
    之翌日起20日內，向管轄地方法院聲明異議，道交條例第87
    條第1 項定有明文。本件原處分機關於98年5 月5 日以高市
    交裁字第裁32-B00000000號裁決裁處異議人上開處分，異議
    人於98年5 月15日收受該裁決書後不服，於同年月27日具狀
    向本院聲明異議等情，有上開裁決書、送達證書、聲明異議
    狀及其上本院收文戳章在卷足參（見本院98年度交聲字第15
    93號卷第1 至3 、8 至9 頁），未逾前開法定期間，是本件
    聲明異議之程序為合法，核先敘明。
四、次按汽車駕駛人在禁止臨時停車處所停車者，處600 元以上
    1,200 元以下罰鍰；前開情形，交通勤務警察、依法令執行
    交通稽查任務人員或交通助理人員，應責令汽車駕駛人將車
    移置適當處所；如汽車駕駛人不予移置或不在車內時，得由
    該交通勤務警察、依法令執行交通稽查任務人員或交通助理
    人員為之，道交條例第56條第1 項第1 款、第3 項分別定有
    明文。又違反行政法上義務之行為非出於故意或過失者，不
    予處罰（行政罰法第7 條及司法院大法官釋字第275 號解釋
    參照），此項實體法上責任成立之條件，除有明文規定，得
    因程序要件不備而無庸審酌外，本宜一體適用。經查：
(一)本件異議人所有上開自小客車於前揭時、地，停放於禁止臨
    時停車之處所，經高雄市政府警察局交通警察大隊警員郭柏
    廷當場拍照逕行舉發並拖吊等情，有高雄市政府警察局交通
    警察大隊98年7 月24日高市警交三字第0980023573號函及所
    附之現場採證照片7 張、拖吊已結案件查詢明細表、高雄市
    政府警察局98年3 月18日高市警交字第B00000000 號舉發違
    反道路交通管理事件通知單各1 份、高雄市政府交通局98年
    7 月24日高市交裁字第0980036695號函所附交辦單1 張在卷
    可稽（見同上卷第15至19、21、27頁），固堪認定。
(二)異議人停放上開車輛之地點實質上固屬禁止臨時停車之處所
    ，惟查，自高雄市政府警察局交通警察大隊前揭函文所附之
    採證照片（見同上卷第16至17頁）觀之，異議人上開自小客
    車係停放於高雄市○○○街道路右側路邊，該道路邊線漆劃
    有明顯之紅線，但該紅線延伸至異議人車輛之車身所在位置
    時，顏色卻突然變淺，落差甚大，已足以引起一般人對於該
    處是否屬於禁止臨時停車之紅線區域之合理懷疑，參以異議
    人上開車輛之全部車身均停放在紅線顏色甚淺之區段，並無
    部分車身落在紅線顏色明顯之範圍內，則異議人辯稱：伊停
    車之處未劃設紅線，伊認為自己並未違規停車等語，尚非全
    然無據。此外，復查無該處設有何禁止臨時停車之明顯標示
    ，則異議人將車輛停放在前揭實質上屬禁止臨時停車處所之
    交通違規行為，主觀上是否具有故意或過失，即屬可疑。本
    件既無積極證據證明異議人主觀上對於前開交通違規行為具
    有故意或過失，參酌罪疑有利於被告之刑事法則，即應認為
    異議人對於該違規行為，不具有故意或過失之主觀要件。準
    此，揆諸前揭說明，即不得逕以道交條例第56條第1 項第1
    款之規定相繩。
五、綜上所述，原處分機關對於異議人裁處罰鍰900 元之處分，
    尚有未洽，異議人不服裁決，提起本件異議，為有理由，應
    由本院將原處分撤銷，並另為異議人不罰之諭知。
六、據上論斷，依道路交通案件處理辦法第20條前段，裁定如主
    文。
中    華    民    國    98    年    7     月    31    日
                  交通法庭    法  官  毛妍懿
以上正本證明與原本無異。
如不服本裁定，應於收受送達後5 日內向本院提出抗告狀。
中    華    民    國    98    年    7     月    31    日
                              書記官  林晏光


司法院資訊處製作；財團法人民間司法改革基金會備份。
